最高法院刑事判決　　　　　　一○○年度台上字第五二一一號
上　訴　人　台灣高等法院高雄分院檢察署檢察官
被　　　告　羅仁宗
上列上訴人因被告違反政府採購法案件，不服台灣高等法院高雄
分院中華民國一００年四月二十八日第二審更審判決（一００年
度重上更(二)字第一四號，起訴案號：台灣屏東地方法院檢察署九
十三年度偵字第六二八二、六二八三號、九十四年度偵字第二０
六、二五八九號），提起上訴，本院判決如下：
    主  文
原判決撤銷，發回台灣高等法院高雄分院。
    理  由
本件原判決撤銷第一審關於被告羅仁宗部分之科刑判決，改判依
修正前刑法牽連犯關係從一重論處被告連續幫助犯政府採購法第
八十七條第四項之妨害投標罪刑，固非無見。
惟查：(一)科刑之判決書，須將認定之犯罪事實翔實記載，然後於
理由內逐一說明其憑以認定之證據，使事實與理由兩相一致，方
為合法。原判決認定被告為中華郵政股份有限公司潮州郵局業務
士，利用其投遞郵件之機會，連續洩漏有無廠商參與投標及投標
廠商名單、家數、地址、電話等國防以外應秘密之消息予蔡勝田
、鄭佳惠、陳明欽、蔡勝太，以利蔡勝田等人圍標工程牟利，並
因此自蔡勝田處獲得一萬五千元（新台幣，以下未表明為銀元者
均同）之利益等情（見原判決第四頁），但被告於原審審理時一
再否認有收取上開款項之情事（見原審卷第一九二頁、第一九三
頁背面），原判決對於如何認定被告有收取該一萬五千元款項之
依據及其認定之理由，於理由內未為論敘說明，難謂無理由不備
之違法。(二)被告行為時，刑法第四十二條第二、三項規定：易服
勞役以（銀元）一元以上三元以下折算一日。但勞役期限不得逾
六個月；罰金總額折算逾六個月之日數者，以罰金總額與六個月
之日數比例折算。則其行為時易服勞役之折算標準，依修正前罰
金罰鍰提高標準條例第二條前段（現已刪除）規定，就其原定數
額提高為一百倍折算一日，應以銀元一百元、二百元或三百元折
算一日，即以三百元、六百元或九百元折算一日。而民國九十五
年七月一日修正公布施行之刑法第四十二條第三、五項規定：易
服勞役以一千元、二千元或三千元折算一日。但勞役期限不得逾
一年；罰金總額折算逾一年之日數者，以罰金總額與一年之日數
比例折算。經比較新舊法之規定，本件所處罰金四十一萬元之易
刑處分部分，如依修正前刑法之規定，以九百元折算一日，已逾
六個月，僅能諭知以罰金總額與六個月之日數比例折算；倘依修
正後刑法之規定，以三千元折算一日，則其易服勞役之日數為一
三六日，比較新舊法之結果，自以現行刑法之規定，較有利於被
告。原判決理由僅記載：「被告行為時，修正前刑法第四十二條
第二項前段原規定：『易服勞役以（銀元）一元以上三元以下折
算一日」，惟九十五年七月一日修正公布施行之刑法第四十二條
第三項前段規定：﹃易服勞役以新台幣一千元、二千元或三千元
折算一日』，比較修正前後之易服勞役折算標準，以修正後之規
定，較有利於被告」（見原判決第一五頁）。僅以折算標準為比
較，而未併就折算勞役之日數為比較，已嫌疏略。且刑法第四十
二條第五項係規定罰金總額縱以最高金額三千元折算勞役一日，
其期限仍逾一年，不能依同條第三項定折算標準時之辦法，本件
原判決併科被告罰金四十一萬元，其罰金之易服勞役，自應以二
千元或三千元酌定折算一日之標準，使其勞役期限不致超過法定
一年之期限，方為合法（本院二十六年渝非字第八號、二十八年
上字第一七六七號判例意旨參照），乃原判決竟諭知如易服勞役
以一千元折算一日，其折算後之勞役日數為四一０日，已逾越一
年之勞役期限，顯有適用法則不當之違法。上訴意旨，指摘原判
決不當，非無理由，應認仍有撤銷發回更審之原因，原判決敘明
不另為無罪諭知部分，基於審判不可分原則，併予發回。
據上論結，應依刑事訴訟法第三百九十七條、第四百零一條，判
決如主文。
中    華    民    國  一○○  年    九    月  二十二  日
                      最高法院刑事第八庭
                          審判長法官  石  木  欽  
                                法官  洪  佳  濱  
                                法官  段  景  榕  
                                法官  周  煙  平  
                                法官  陳  東  誥  
本件正本證明與原本無異
                                      書  記  官  
中    華    民    國  一○○  年    九    月  二十七  日
                                                     ｍ